【裁判字號】    99,交聲,2709
【裁判日期】    990921
【裁判案由】    交管條例聲異
【裁判全文】
臺灣板橋地方法院交通事件裁定        99年度交聲字第2709號
原處分機關  臺北市交通事件裁決所
異  議  人
即受處分人  甲○○
上列異議人即受處分人因違反道路交通管理處罰條例案件，對於
臺北市交通事件裁決所於民國99年7 月15日所為之處分（原處分
案號：北市裁催字第裁22-AEX293907號），聲明異議，本院裁定
如下：
    主  文
異議駁回。
    理  由
一、原處分意旨略以：異議人即受處分人甲○○（下稱受處分人
    ）於民國97年11月28日3 時32分許，駕駛車牌號碼P6－3420
    號自用小客車，行經臺北市○○區○○路1 段58巷口，因「
    汽車駕駛人酒精濃度超過規定標準」之違規事實，為臺北市
    政府警察局以北市警交字第AEX293907 號舉發違反道路交通
    管理事件通知單當場製單舉發，受處分人逾越舉發單所載應
    到案期限97年12月13日60日以上未到案，原處分機關乃於99
    年7 月15日依道路交通管理處罰條例第35條第1 項第1 款、
    第24條第1 項第2 款之規定，裁處受處分人罰鍰新臺幣（下
    同）5 萬7 千元，並應接受道路交通安全講習等語。
二、聲明異議意旨則以：本人因家中事務困擾，故糊塗喝酒解悶
    ，並酒後駕車，造成交通違規，為此真的感到歉意，惟目前
    家中經濟情況不佳，生活開銷僅靠妻子微薄的收入，還要扶
    養住在宜蘭的雙親，經濟狀況非常困苦，希望罰鍰可以註銷
    ，酒駕一事絕不再犯云云。
三、按受處分人，不服道路交通管理處罰條例第8 條主管機關所
    為之處罰，得於接到裁決書之翌日起20日內，向管轄地方法
    院聲明異議；依上開規定聲明異議之期間，自裁決送達之翌
    日起算，並得依法扣除在途期間及聲請回復原狀；交通法庭
    認聲明異議不合法律上之程式或其異議權已經喪失者，應以
    裁定駁回之，但其不合法律上之程式可補正者，應先定期命
    為補正，逾期不補正者，即予駁回，道路交通管理處罰條例
    第87條第1 項、道路交通案件處理辦法第12條、第18條分別
    定有明文。次按處理違反道路交通管理事件，有關文書送達
    之程序，依行政程序法之規定，違反道路交通管理事件統一
    裁罰基準及處理細則第5 條亦有明定。而送達，於應受送達
    人之住居所、事務所或營業所為之；於應送達處所不獲會晤
    應受送達人時，得將文書付與有辨別事理能力之同居人、受
    雇人或應送達處所之接收郵件人員，行政程序法第72條第1
    項前段、第73條第1 項亦分別定有明文。亦即，若在應受送
    達處所不獲會晤應受送達人時，得對有辨別事理能力之同居
    人、受雇人或應送達處所之接收郵件人員為補充送達。再按
    道路交通案件處理辦法第12條規定交通案件聲明異議之在途
    期間扣除，當事人非居住於處罰機關所在之鄉、鎮、市，但
    居住於受理聲明異議案件法院之管轄區域者，依本標準第2
    條第1 款中之「地方法院在途期間」欄所載日數，扣除在途
    期間，法院訴訟當事人在途期間標準第4 條第1 款第2 目規
    定甚明。
四、經查，本件原處分機關於99年7 月15日以北市裁催字第裁22
    -AEX293907號裁決書裁處後，於同年月20日15時許送達至受
    處分人位於臺北縣中和市○○里○○街43巷13號之住所，因
    未獲會晤受處分人本人，而將裁決書付與受處分人之同居人
    即其岳父王勝義，此有臺北市交通事件裁決所送達證書1 紙
    附卷可稽，揆諸前開說明，上開裁決書自送達受處分人岳父
    之日即已發生合法送達之效力。又原處分機關係位於臺北市
    中正區，受處分人居住於臺北縣中和市，其非居住於原處分
    機關所在之臺北市中正區，但居住於本院之管轄區域內，則
    受處分人聲明異議之法定期間，依法院訴訟當事人在途期間
    標準第2 條、第4 條規定，自應扣除（實係加計）在途期間
    2 日（即自上開裁決書送達之翌日即99年7 月21日起算20日
    ，加計2 日），其異議期間應於99年8 月11日屆滿。準此，
    受處分人於上開裁決書合法送達後，已逾20日及在途期間，
    遲至99年8 月20日始對上開裁決書所示裁決內容提出異議，
    亦有聲明異議狀及其上蓋用之臺北市交通事件裁決所收文章
    可佐，是本件異議顯已逾道路交通管理處罰條例第87條第1
    項所定之20日不變期間。綜上所述，受處分人對本件裁決處
    分所為之聲明異議，既已逾法定期間，而不合法律上之程式
    ，且無從補正，依首揭說明，自應予以駁回。
五、另按違法行政處分於法定救濟期間經過後，原處分機關得依
    職權為全部或一部之撤銷；其上級機關，亦得為之；行政處
    分於法定救濟期間經過後，具有下列各款情形之一者，相對
    人或利害關係人得向行政機關申請撤銷、廢止或變更之。但
    相對人或利害關係人因重大過失而未能在行政程序或救濟程
    序中主張其事由者，不在此限：一、具有持續效力之行政處
    分所依據之事實事後發生有利於相對人或利害關係人之變更
    者。二、發生新事實或發現新證據者，但以如經斟酌可受較
    有利益之處分者為限。三、其他具有相當於行政訴訟法所定
    再審事由且足以影響行政處分者，行政程序法第117 條前段
    及第128 條第1 項分別定有明文，顯見行政處分（包含行政
    秩序罰）於經法定救濟期間後，倘有上開情形，行政機關仍
    得予以撤銷或廢止，但須由原處分機關依職權，或是由處分
    相對人向行政機關申請撤銷或廢止之，始為適法。基此，本
    院依法雖未就實體事項予以審酌，惟關於原處分是否有違一
    事不二罰部分，受處分人仍可另循其他行政程序途徑救濟，
    併予敘明。
據上論斷，應依道路交通管理處罰條例第87條第2 項，道路交通
案件處理辦法第18條前段，裁定如主文。
中    華    民    國    99    年    9     月    21    日
                    交通法庭  法  官  廖欣儀
以上正本證明與原本無異。
如不服本裁定應於送達後5日內向敘明理由本院提出抗告狀。
                              書記官  林君縈
中    華    民    國    99    年    9     月    21    日

司法院資訊處製作；財團法人民間司法改革基金會備份。
